臺灣基隆地方法院基隆簡易庭民事判決
原　　　告　周　澄
訴訟代理人　彭月嬌
被　　　告　巴賽隆納社區公寓大廈管理委員會
法定代理人　栗治明
訴訟代理人　陳昱光
　　　　　　劉良騰
被　　　告　東京都保全股份有限公司
法定代理人　植野克彥
共　　　同
訴訟代理人　彭建忠
上列當事人間請求侵權行為損害賠償事件，本院於民國100年6月
21日言詞辯論終結，判決如下：
    主  文
原告之訴駁回。
訴訟費用新臺幣壹仟元由原告負擔。
    事實及理由
一、原告起訴主張：
  (一)原告於民國89年間購得基隆市○○街490號6樓之不動產，為
    巴賽隆納社區之區分所有權人，然被告巴賽隆納社區公寓大
    廈管理委員會（下稱巴賽隆納管委會）未經區分所有權人會
    議決議，卻於98年6 月間要求被告東京都保全股份有限公司
    （下稱東京都保全公司）總幹事劉良騰將原告持用之磁卡電
    梯部分予以消磁，被告巴賽隆納管委會與被告東京都保全公
    司共同侵害原告使用電梯之權利，致原告外祖母彭鄭玉霜因
    年邁行動不便無法搭乘電梯上、下樓而需另外租屋居住，為
    此提起本訴，並聲明：被告應連帶賠償原告新臺幣3 萬元，
    及自98年10月1日起至清償日止按年息5%計算之利息。
  (二)依基隆市政府99年5月28日基府都使貳字第0990049239 號函
    記載，依內政部94年7月28日內授營建管字第0940084983 號
    函說明，緊急用昇降機不宜設刷卡機，不宜以住戶未繳交管
    理費為由，剝奪其使用之權。
  (三)原告向巴賽隆納管委會申請2 張汽、機車停車場之磁卡，由
    原告及原告之母彭月嬌使用，另以原告、原告之兄周棟、原
    告之父周明耀之名領用大門感應卡，並由原告之外祖母彭鄭
    玉霜、外籍勞工及原告之父周明耀使用。原汽、機車停車場
    之磁卡及大門感應卡均可使用於電梯，嗣經被告將磁卡電梯
    部分予以消磁，致無法使用電梯。
  (四)原告已於99年2月12日將積欠之管理費提存於本院提存所。
二、被告巴賽隆納管委會則聲明請求判決駁回原告之訴，並答辯
    略以：被告巴賽隆納管委會係依公寓大廈管理辦法第36條之
    規定，經第五次區分所有權人大會通過及第五屆管理委員會
    第四次正式會議決議，修訂「巴賽隆納社區門禁管理辦法」
    ，並於第六屆第二次區分所有權人大會通過及第六屆管理委
    員會第八次正式會議，社區內每台電梯裝置感應設備，並對
    於社區內積欠管理費住戶之電梯磁卡予以刪卡（第一階段：
    2月15日，欠繳1年以上之住戶、第二階段：3月15日，欠繳6
    個月以上之住戶、第三階段：4月15日，欠繳3個月以上之住
    戶），公告二星期後執行。原告自98年6 月積欠管理費未繳
    ，屬第三階段欠繳3個月以上管理費之住戶，故於98年12 月
    15日對於原告所有之磁卡電梯部分予以消磁。且向被告巴賽
    隆納管委會申請3 張大門感應卡之申請人分別為原告、原告
    之兄周棟及原告之父周明耀，並無原告本件所稱其年邁且行
    動不便之祖母彭鄭玉霜。另本社區建物自一樓中庭至大門口
    仍須行經一段階梯，故無論電梯部分之磁卡是否遭消磁，對
    於年老住戶進出本社區之不便利性並無不同，況且，電梯部
    分之磁卡遭消磁後，除仍可使用汽、機車停車場管制門及大
    門外，向警衛換取卡片亦可使用電梯，並非完全不能使用電
    梯。
三、被告東京都保全公司則聲明請求判決駁回原告之訴，並答辯
    略以：被告東京都保全公司之員工並無任何人有原告所主張
    將其電梯部分磁卡消磁之行為，原告主張劉良騰係被告東京
    都保全公司之受僱人，亦應負舉證之責。
四、本院得心證之理由：
    原告主張其自89年起為巴賽隆納社區之區分所有權人，然被
    告巴賽隆納管委會於98年6 月間以原告積欠管理費未繳已逾
    3個月為由為將原告領用之磁卡電梯部分予以消磁，及原告
    向被告巴賽隆納管委會領用之磁卡，除汽機車停車場部分係
    由原告及原告之母彭月嬌使用，以原告、原告之兄周棟、原
    告之父周明耀之名領用大門感應卡，係由原告之外祖母彭鄭
    玉霜、外籍勞工及原告之父周明耀使用。原告已於99年2 月
    12日將積欠之管理費提存於本院提存所。被告巴賽隆納管委
    會與被告東京都保全公司共同侵害原告使用電梯之權利，致
    原告外祖母彭鄭玉霜因年邁行動不便無法搭乘電梯上、下樓
    而需另外租屋居住等情，業據其提出之房屋  租賃契約書、
    存證信函、提存書、基隆市政府99年5月28 日基府都使貳第
    0990049239號函（以上均為影本）為證，堪信實在，且為被
    告所不爭執，惟被告仍以前開情詞置辯。經查：
  (一)按公寓大廈管理條例第27條第1 項規定：公寓大廈應成立管
    理委員會或推選管理負責人。公寓大廈管理委員會成立猶如
    公司之董事會，對內執行公寓大廈管理事務，對外代表區分
    所有權人團體；管理委員會有一定名稱、目的、會址，且以
    主任委員為代表人（參見公寓大廈管理條例第27條第2 項）
    ，且管理委員會以自己名義代表公寓大廈住戶為各項交易之
    情形，屢見不鮮，因此公寓大廈管理條例第35條規定：管理
    委員會有當事人能力；管理委員會為原告或被告時，應將訴
    訟事件要旨速告知區分所有權人。是依現行公寓大廈管理條
    例規定，管理委員會雖具有訴訟當事人能力（訴訟法上），
    但因管理委員會僅為公寓或大廈區分所有權人團體之代表機
    關，是自僅具「非法人團體」之性質，是自亦無自然人與法
    人在實體法上所具備之權利能力，準此，公寓大廈管理委員
    會既無權利能力，不能享有權利，負擔義務，當然亦不具有
    對侵權行為之損害，負損害賠償之責任能力（即無侵權能力
    ），是原告主張被告巴賽隆納管委會應負侵權行為之損害賠
    償責任，尚屬無據。
  (二)原告雖主張被告東京都保全公司總幹事劉良騰為消磁之行為
    人，惟被告東京都保全公司抗辯劉良騰並非其受僱人，且被
    告東京都保全公司派駐在該社區所有人員中，並無人為任何
    電腦消磁行為，原告既未能提出劉良騰係被告東京都保全公
    司之受僱人之證據，亦未能提出原告領用之磁卡電梯部分遭
    消磁係劉良騰所為之證據，原告主張被告東京都保全公司應
    負僱用人責任，已屬無據；再電梯之運作必須有適當之維修
    ，而其維修費用則來自於住戶繳納管理費供之支應，苟所有
    住戶均未履行繳納管理費之義務，則電梯因無經費維修而無
    法安全使用，是按期繳納管理費係使電梯能正常安全使用之
    條件，則住戶大會決議將電梯鎖碼，使有繳納管理費之住戶
    取得解除鎖碼晶片而得使用電梯，未繳納管理費之住戶無法
    取得解除鎖碼品片而無法使用電梯，尚與使用者付費之原則
    無違，原告之所以不能使用電梯，核係因自己未按期繳納管
    理費所致；另向被告巴賽隆納管委員領用大門磁卡而能使用
    電梯之人除原告本人外，僅為原告之父、兄，尚不包括原告
    指稱之年邁行不便之外祖母，為原告所不否認，是原告及其
    父兄領用之大門卡雖因電梯部分之磁卡被消磁而不能使用電
    梯上下樓，惟仍得利用樓梯出入，雖稍有不便，惟並未使其
    等喪失上下樓之行動自由，是原告主張因其年邁行動不便之
    外祖母無法使用電梯之磁卡而須另外租屋租住之損害，顯與
    原告領用之大門卡電梯部分被消磁，並不具相當因果關係，
    其主張被告東京都保全公司應負損害賠償責任，亦於法無據
    。
  (三)綜上，原告本於共同侵權行為法律關係，請求被告連帶賠償
    如聲明所示之金額及法定遲延利息，為無理由，應予駁回。
五、本件事證已臻明確，兩造其餘攻擊防禦方法及所提出之證據
    資料，經審酌後均認不足以影響本判決之結果，爰不予以一
    一論列，附此敘明。
六、據上論結，本件原告之訴為無理由，並依民事訴訟法第78條
    、第87條第1項，判決如主文。
中    華    民    國   100    年    6     月    30    日
                基隆簡易庭法  官  林淑鳳
以上正本係照原本作成。
對於本件判決如有不服，應於收受送達後20日內向本院提出上訴
書狀，上訴於本院合議庭，並按他造當事人之人數附具繕本。
如委任律師提起上訴者，應一併繳納上訴審裁判費。
中    華    民    國   100    年    6     月    30    日
                          書記官  王鵬勝